行　政　法　院　判　決　　　　　　　　　　　　　八十七年度判字第一七○五號
　　原　　　告　太影廣告企業有限公司
　　代　表　人　乙○○　 　　.
　　　　　　　　送達代收人　甲.
　　　　　　　　　　　　　　　台北市○○區○○路一段三十二巷三弄十四號一樓
　　被　　　告　財政部臺北市國稅局
右當事人間因營利事業所得稅事件，原告不服行政院中華民國八十七年二月十三日台
八七訴字第○六六七三號再訴願決定，提起行政訴訟。本院判決如左︰
　　主  文
原告之訴駁回。
　　事  實
緣原告八十三年度營利事營所稅結算申報，列報營業收入淨額新台幣（以下同）二五
、三○六、五六二元，全年課稅所得額八三、九三四元。被告初查，以原告未提示相
關帳簿憑證供核，乃按同業利潤標準純利率百分之十七核定其營業淨利為四、三○二
、一一五元，加非營業收入九九、一七二元，全年所得額為四、四○一、二八七元，
應補徵當年度營利事業所得稅一、○七七、七三一元，原告不服，申經復查結果，未
准變更，提起訴願、再訴願，經遭駁回，遂向本院提起行政訴訟，茲摘兩造訴辯意
旨如次：
原告起訴意旨略謂︰一、目前稅務機關查核營利事業所得稅申報案有下列數種方式核
定課稅所得額：(一)適用擴大書審的營所稅申報案件：（僅適用全年營業收入淨額及非
營業收入合計在新台幣三千萬以下之營利事業）按擴大書審之同業利潤標準書面審核
，例：廣告業之擴大書審同業利潤標準為８。(二)非適用擴大書審的營所稅申報案件
：採取調帳查稅，查核廠商實際利潤率，或依同業利潤標準淨利率核定營業淨利，例
：太影公司行業代號七六○九－九九之同業利潤標準淨利率為。(三)自年月起
台北市國稅適用之新措施：請參閱經濟日報年月日剪報，非適用擴大書審的營
所稅申報案件，可選擇依擴大書審案件同營利潤標準加二成計算獲利、繳納所得稅，
廠商可以免被查稅，例：廣告業擴大書審同業利潤標準加二成為9.6 。二、依前項
第一及第二種核定所得額方式得知，廣告同業間其不同的所得稅申報方式，將被稅務
機關按差距十分大之兩種不同的同業利潤標準核定所得額。故自年月起台北市國
稅局採行第三種新措施，欲縮小原兩種同業利潤標準之差距（例廣告業８及之
間差距高達112.5 ），使調整後各行業同業間不同之申報方式利潤標準差距均為
，且同時考量到廠商可以忍受的利潤調整範圍。三、本公司經復查、訴願、再訴願
等程序，一再申訴之同業利潤標準偏高不合理，非但數年來未隨市場經濟不景氣
而調低，且較其他行業偏高甚多；另本公司目前年所得稅案件尚在行政救濟階段，
應可申請改按台北市國稅局新措施依廣告業擴大書審同業利潤標準加二成（即9.6 
）核定年度利潤，然再訴願依舊為行政院所駁回。四、綜上所述台北市國稅局對同
類非適用擴大書審之營所稅申報案件，採用不同的同業利潤標準核定所得額，實屬不
合常理。欣聞年４月２日行政法院判決稅捐機關對同類違法案件加處較高罰款之處
分不當，而予以撤銷該處分。故台北市國稅局採用較高的同業利潤標準核課本公司所
得稅，其處分亦屬不當，尚祈明察，判決撤銷一再訴願決定及原處分等語。
被告答辯意旨略謂︰一、按「稽徵機關進行調查或復查時，納稅義務人應提示有關各
種證明所得額之帳簿、文據；其未提示者，稽徵機關得依查得之資料或同業利潤標準
，核定其所得額。」為所得稅法第八十三條第一項所明定。二、原告八十三年度營利
事業所得稅結算申報，前經本局通知提示帳證及有關文據備查，原告因帳冊不全，未
能提示，願依照同業利潤標準核定所得額，有原告八十五年一月十七日出具書面說明
書附案可稽，是本局原核定依查得之資料及同業利潤標準核定所得額四、四○一、二
八七元（計算式營業收入淨額25,306,562×營業淨利率17%+非營業收入99,172），並
無不合。原告復以帳務係委託記帳代理業者代為處理，對於帳冊憑證未能依限提示供
核，並不知情，申請復查，請准重核。案經本局再行通知原告於八十五年八月十四日
補行提示相關帳證備查，原告仍未提示，復以書面說明「本公司八十三年度營利事業
所得稅申請復查一案，因公司帳證記載欠詳，故無法提供貴局查核。」（書面說明函
附案併陳），是本局參諸首揭法條規定，即依查得之資料及同營利潤標準所為之核定
，並無不合。三、又本局針對系爭之營業成本依法核定或依同業利潤標準核定所得額
之案件，採行按各該行業別，適用擴大書審純益率一．二倍核定所得額之協談措施，
核其辦法明定復查階段營利事業主張帳證齊全者，先由本局查對帳證及相關成本表報
，確實齊全並繳清稅款時（原簽影印附卷併陳），始有其適用，本件原告八十三年度
營利事業所得稅結算申報，於本局通知帳證備查，因帳冊不合，未能提非，而依照同
業利潤標準之核定，申經復查，復以因公司帳證記載欠詳，致無法提供查核，是本件
既不符前開協談規定，自無適用按擴大書審純益率一．二倍核定之情事。綜上論述：
原處分及所為復查、訴願、再訴願決定並無違誤，請駁回原告之訴等語。
　　理  由
按「稽徵機關進行調查或復查時，納稅義務人應提示有關各種證明所得額之帳簿、文
據；其未提示者，稽徵機關得依查得之資料或同業利潤標準，核定其所得額。」「本
法第八十三條所稱之帳簿文據，其關係所得額之一部或關係課稅年度中某一期間之所
得額，而納稅義務人未能提示者，稽徵機關得就該部分依查得之資料或同業利潤標準
核定其所得額。」為行為時所得稅法第八十三條第一項暨同法施行細則第八十一條所
規定。所謂未提示，兼指帳簿文據全部未提示，或雖提示而有不完全、不健全、或不
相符者，均有其適用，本院著有六十一年判字第一九八號判例及八十二年度判字第二
○八八號、第二七二○號判決可資參照。本件原告八十三年度營利事業所得稅結算申
報，列報營業收入淨額二五、三○六、五六二元，全年課稅所得額八三、九三四元。
被告初查，以原告未提示相關帳簿憑證供核，乃按同業利潤標準純利率百分之十七核
定其營業淨利為四、三○二、一一五元，加非營業收入九九、一七二元，全年所得額
為四、四○一、二八七元，應補徵當年度營利事業所得稅一、○七七、七三一元。原
告不服，以其帳務係委託記帳代理業代為處理，故對帳冊未能如期提示一節，並不知
情云云，申經申查結果，以原核定係依原告書面說明，略以因帳冊不全，願由被告依
照同業利潤標準核定所得額，絕無異議等語，有原告八十五年一月十七日出具之說明
書附卷可稽；又復查時，被告業於八十五年八月十四日通知原告補提帳證供核，原告
仍未提示，惟復以書面說明，略以該公司八十三年度營利事業所得稅申請復查一案，
因公司帳證記載欠詳，無法提供被告查核等語，原查依同業利潤標準予以核定，並無
不合，乃未准變更。核與首開法令規定並無不合，一再訴願決定遞予維持亦無違誤，
均應予維持。查被告對營業成本依法核定或依同業利潤標準核定所得額之案件採行之
協談措施，以復查階段營利事業主張帳證齊全者，始有其適用，有被告機關原簽附原
處分卷可稽。本件原告八十三年度營利事業所得稅結算申報，申請復查，案經被告通
知補行提示相關帳證備查，原告並未提亦，復以書面說明因公司帳證記載欠詳，故無
法提供查核，有書面說明函附原處分卷可稽，本件自無前開協談措施之適用。次查原
告所附剪報資料，係針對漏稅罰鍰事件所為之報導，與本件補徵營利事業所得稅事件
無關，併與指明。綜上所述，原告起訴意旨難謂有理由，應予駁回。
據上論結，本件原告之訴為無理由，爰依行政訴訟法第二十六條後段，判決如主文。
中    華    民    國     八十七      年      八      月     二十七      日
                    行 政 法 院 第 二 庭
                                審 判 長 評  事      陳  石  獅
                                         評  事      徐  樹  海
                                         評  事      彭  鳳  至
                                         評  事      黃  合  文
                                         評  事      林  茂  權
右  正  本  證  明  與  原  本  無  異
                                         法院書記官  王  福  瀛
中    華    民    國     八十七      年      八      月     二十八      日
